【裁判字號】    94,訴,193
【裁判日期】    950508
【裁判案由】    租佃爭議
【裁判全文】
臺灣桃園地方法院民事判決        九十四年度訴字第一九三號
原      告  乙○○
訴訟代理人  廖威淵  律師
被      告  財團法人台灣省私立八德殘障教養院
法定代理人  甲○○
訴訟代理人  吳武川  律師
上列當事人間請求給付補償金事件，於民國九十五年四月二十四
日言詞辯論終結，本院判決如下：
    主      文
被告應給付原告新臺幣參拾萬捌仟柒佰捌拾陸元，及自民國九十
二年十二月二十七日起至清償日止，按週年利率百分之五計算之
利息。
訴訟費用由被告負擔。
本判決得假執行。
    事實及理由
一、按訴狀送達後，原告不得將原訴變更或追加他訴。但擴張或
    減縮應受判決事項之聲明者，不在此限。民事訴訟法第二百
    五十五條第一項但書第三款定有明文。本件原告起訴時原係
    聲明請求被告應給付原告新臺幣（下同）三百三十二萬六千
    二百七十七元及自起訴狀繕本送達翌日起至清償日止，按週
    年利率百分之五計算之利息等語，嗣於民國九十四年四月二
    十二日具狀變更聲明為先位聲明及備位聲明（先位請求被告
    應給付原告二百二十五萬四千二百六十三元及自起訴狀繕本
    送達翌日起之法定遲延利息，備位請求被告應給付原告一百
    零七萬二千零一十四元及自起訴狀繕本送達翌日起之法定遲
    延利息），待至九十四年十一月十四日再具狀將上開備位聲
    明關於遲延利息部分撤回，其後於九十五年一月二十日又具
    狀將前揭先位聲明部分撤回，最後於本院九十五年四月二十
    四日行言詞辯論程序時，原告當庭變更聲明為請求被告應給
    付原告三十萬八千七百八十六元及自九十二年十二月二十七
    日起至清償日止，按週年利率百分之五計算之利息等語，揆
    諸上開規定，原告於本件訴訟程序中先後所為之聲明減縮或
    擴張，自屬適法。
二、原告主張：原告為被告所有坐落桃園縣大溪鎮○○段第五四
    ０號、第五四二號及第五四三號（重劃前為同鎮○○段第四
    ０六號）土地（下稱系爭土地）三七五租約之佃農，被告於
    八十三年九月間因土地重劃變更地目為建築用地而聲請終止
    三七五租約，因雙方就終止發生爭執，歷經本院八十六年度
    訴字第一四０號、臺灣高等法院八十七年度上字第六六七號
    、最高法院九十年度台上字第二０九號及臺灣高等法院九十
    年度上更(一)字第七五號租佃爭議事件，於九十年六月間判決
    確定在案，兩造間就系爭土地三七五租約係於八十五年九月
    二十日終止。然被告雖終止三七五租約，卻遲未依法給予補
    償，直到九十二年十二月二十六日才向本院為原告提存三百
    零五萬五千七百二十三元。茲以被告終止租約當期之公告土
    地現值，減除土地增值稅後餘額三分之一計算，被告終止租
    約應給付原告之補償為三百三十六萬四千五百零九元【計算
    式：24,755,724元（土地面積2062.977平方公尺×12,000元
    /平方公尺）-14,662,196元（土地增值稅）=10,093,528 元
    ，10,093,528元÷3＝3,364,509元，元以下四捨五入】，故
    被告除其已為原告提存之上開金額外，應再給付原告補償三
    十萬八千七百八十六元，及自九十二年十二月二十七日起之
    法定遲延利息，爰提起本件訴訟等語。並聲明：被告應給付
    原告三十萬八千七百八十六元，及自九十二年十二月二十七
    日起至清償日止，按週年利率百分之五計算之利息；併願供
    擔保請准宣告假執行。被告則認諾原告之請求。
三、按當事人於言詞辯論時為訴訟的之認諾者，應本於其認諾為
    該當事人敗訴之判決，民事訴訟法第三百八十四條定有明文
    。本件原告基於兩造耕地租約終止後之補償金法律關係，請
    求被告給付三十萬八千七百八十六元，及自九十二年十二月
    二十七日起至清償日止，按週年利率百分之五計算之利息，
    既經被告於本院九十五年四月二十四日行言詞辯論程序時認
    諾在案，揆諸上開法文規定，原告上開請求，自屬有據，為
    有理由，應予准許。
四、本件判決，原告雖陳明願供擔保請求宣告為假執行等語，惟
    本件係本於被告認諾所為之判決，本院爰依民事訴訟法第三
    百八十九條第一項第一款規定職權宣告為假執行。
據上論結，本件原告之訴為有理由，依民事訴訟法第七十八條、
第三百八十九條第一項第一款，判決如主文。
中   華   民   國   九十五   年     五    月    八    日
                          民事第二庭  法  官  石有為
以上正本係照原本作成。
如對本判決上訴，須於判決送達後廿日內向本院提出上訴狀。
                                      書記官  黃棟楠
中   華   民   國   九十五   年     五    月    八    日


司法院資訊處製作；財團法人民間司法改革基金會備份。
